【裁判字號】    98,易,959
【裁判日期】    980424
【裁判案由】    詐欺
【裁判全文】
臺灣臺中地方法院刑事判決               98年度易字第959號
公  訴  人  臺灣臺中地方法院檢察署檢察官
被      告  乙○○
上列被告因詐欺案件，經檢察官提起公訴（97年度偵緝字第2688
號），本院合議庭裁定由受命法官獨任進行簡式審判程序，判決
如下：
    主    文
乙○○意圖為自己不法之所有，以詐術使人將本人之物交付，處
有期徒刑壹年。
    犯罪事實
一、乙○○為松輔貿易有限公司（設台北市○○區○○路528號5
    樓，下稱松輔公司）之負責人，意圖為自己不法之所有，明
    知其本人及所經營松輔公司之財務狀況均不佳，且松輔公司
    即將大量退票，而能預知將無支付貨款之能力，竟故意隱匿
    此等事實，於民國92年7月19日，偽以松輔公司之名義，向
    嘉明機械股份有限公司（設台中市○區○○路408巷2之1號
    ，下稱嘉明公司）之負責人江福全訂購PEP全自動吹瓶機、
    冷凍水塔、低壓空壓機等機器設備，總價為新臺幣（下同）
    261萬6481元，並代表松輔公司開立如附表所示之支票2紙支
    付貨款，以取信江福全，致使江福全陷於錯誤，而依約交付
    上開機器設備給乙○○。嗣嘉明公司屆期提示如附表所示之
    支票2紙均退票，經查詢始知松輔公司已遭列為拒絕往來戶
    ，又遍尋乙○○無著，貨款分文未得，始知受騙。
二、案經嘉明公司代表人江福全訴由臺灣臺中地方法院檢察署檢
    察官偵查起訴。
    理    由
一、訊據被告乙○○於偵查中及本院審理時對於上開犯罪事實均
    供承屬實，而為認罪之表示。經查：
（一）前揭被告向告訴人公司詐欺取財之過程，業據告訴代表人
      江福全於警詢時陳明在卷，並提出如附表所示之支票暨退
      票理由單影本各2件、出貨單1張等為憑，核與所指訴之情
      節相符。
（二）又松輔公司於臺灣中小企業銀行吉林分行所開設之支票存
      款帳戶000000000號，自92年7月10日後，即僅剩餘27元，
      其後也無任何款項匯入之事實，有該分行以93年1月6日92
      吉林字第00241號函所檢送松輔公司自92年6月起至8月止
      之支票存款往來明細1份附卷可稽（見臺灣臺中地方法院
      檢察署92年度他字第2420號卷第11-12頁）。
（三）再松輔公司自92年7月18日起，即遭列為拒絕往來戶，且
      自該日起，其最近1年之退票張數為73張，全部開出之支
      票均退票，總金額達5020萬7270元，有法務部票據信用資
      料連結作業查詢明細表5紙附卷足明（見臺灣臺中地方法
      院檢察署93年度偵字第2362號卷第8-12頁）。
（四）另松輔公司、被告乙○○於各金融機構之存款狀況，經查
      詢之結果為：1.松輔公司在臺灣中小企業銀行吉林分行之
      存款狀況，自92年7月31日之後，僅剩27元；2.被告乙○
      ○在台北市第五信用合作社之存款狀況，自92年7月15日
      之後，僅剩180元；3.被告乙○○在聯邦商業銀行之存款
      狀況，自92年7月15日之後，僅剩28元；4.被告乙○○在
      陽信商業銀行中興分行之存款狀況，自91年12月23日之後
      ，僅剩163元；5.被告乙○○在臺灣新光商業銀行之存款
      狀況，自92年6月25日之後，僅剩4萬422元；6.被告乙○
      ○在華泰商業銀行之存款狀況，自91年12月30日之後，僅
      剩5489元；7.被告乙○○在上海商業儲蓄銀行承德分行之
      存款狀況，自92年7月15日之後，僅剩441元；8.被告乙○
      ○在第一商業銀行中山分行之存款狀況，自88年12月15日
      之後，即轉入靜止戶；9.被告乙○○在合作金庫商業銀行
      長春分行之存款狀況，自92年6月21日之後，僅剩181元等
      事實，則有臺灣中小企業銀行吉林分行以98年1月12日九
      八吉林字第0019753221號函、台北市第五信用合作社以98
      年1月8日北巿五信社營字第009號函、聯邦商業銀行以98
      年1月10日 (97)聯銀營字第1004號函、陽信商業銀行中興
      分行以98年1月9日陽信中興字第98005號函、臺灣新光商
      業銀行以98年1月7日 (98)新光銀城北字第7號函、華泰商
      業銀行以98年1月12日 (97)華泰總建成字第11109號函、
      上海商業儲蓄銀行承德分行以98年1月13日上銀承德字第0
      9800001號函、第一商業銀行中山分行以98年1月16日一中
      山字第00023號函、合作金庫商業銀行長春分行以98年1月
      15日合金長春字第0980000039號函所檢送各該帳戶之交易
      明細等資料在卷可證。
（五）從以上其他方面調查所得之證據資料，足認被告乙○○欲
      向告訴人公司購買前開機器設備時，明知其本人及所經營
      松輔公司之財務狀況均不佳，松輔公司即將大量退票，已
      無對告訴人公司支付貨款之能力等事實，卻故意隱匿此等
      重要事項而向告訴人公司購買機器設備。由是足見被告乙
      ○○於偵查中及本院審理時所為認罪之自白，應屬實而均
      可採為證據。
（六）綜合上述，本件事證明確，前揭被告詐欺取財之犯行，已
      足可認定。
二、新舊法比較：
    被告乙○○行為後，刑法業於94年2月2日修正公布，並自95
    年7月1日起施行。而參最高法院95年5月23日刑事庭第8次會
    議決議要旨，新刑法第2條第1項之規定，係規範行為後法律
    變更所生新舊法律比較適用之準據法，於新刑法施行後，應
    適用新刑法第2條第1項之規定，為「從舊從輕」之比較。另
    於比較時應就罪刑有關之共犯、未遂犯、想像競合犯、牽連
    犯、連續犯、結合犯，以及累犯加重、自首減輕暨其他法定
    加減原因（如身分加減）與加減比例等一切情形，本於統一
    性及整體性原則，綜其全部罪刑之結果而為比較，茲說明如
    下：
（一）法定刑中罰金刑部分：
      刑法第33條第5款業經修正公布，修正後刑法第33條第5款
      規定「罰金：新臺幣一千元以上，以百元計算之」，與修
      正前刑法第三十三條第五款規定「罰金：（銀元）一元以
      上」不同。比較新舊法結果，以舊法即行為時法較有利於
      被告，故依刑法第2條第1項前段規定，本案被告乙○○所
      犯之詐欺取財罪，其法定刑罰金刑部分，自應適用行為時
      之法律規定決定其罰金部分之法定刑。
（二）又刑法第339條第1項詐欺取財罪，其法定刑提高標準部分
      ，因95年6月14日增訂公布自同年7月1日起施行之刑法施
      行法第1條之1規定，94年1月7日刑法修正施行後，刑法分
      則編所定罰金之貨幣單位為新臺幣；而94年1月7日刑法修
      正時，刑法分則編未修正之條文定有罰金者，自94年1月7
      日刑法修正施行後，就其所定數額提高為30倍。立法理由
      謂：因應刑法增修條文施行後，刑法第33條第5款規定，
      罰金貨幣單位已改為新臺幣，是以同法各罪所定罰金貨幣
      單位，自應配合上開規定修正；且因不再適用現行法規所
      定貨幣單位折算新臺幣條例，為使罰金數額趨於一致，避
      免衍生新舊法比較適用問題，以緩和實務適用法律之衝擊
      ，於不變動罰金數額之前提下，而為制定。可見刑法施行
      法第1條之1，係為取代罰金罰鍰提高標準條例第1條及現
      行法規所定貨幣單位折算新臺幣條例第2條而制定，而本
      次刑法修正時，刑法第339條第1項之詐欺取財罪並未修正
      ，依前開規定，就罰金刑部分之貨幣單位改為新臺幣，並
      就其所定罰金數額提高為30倍，惟實際上其構成要件及法
      定刑並未變更，自無新舊法比較適用問題，故不贅予比較
      （參酌最高法院96年度台上字第5438號、96年度台上字第
      5331號判決要旨）。
三、核被告乙○○所為，係犯刑法第339條第1項之詐欺取財罪。
    爰審酌被告蓄意隱瞞財務狀況不佳之事實，致告訴人公司遭
    受無妄之損失，而受有相當損害，且至今未能稍事賠償，並
    再考量其犯罪之動機、目的、方法、手段、所得及坦承犯行
    等一切有利、不利之情狀後，量處如主文所示刑。末查，被
    告係於中華民國九十六年罪犯減刑條例施行前經通緝，至97
    年12月6日始在桃園國際機場緝獲到案，故按該條例第5條之
    規定，不得依該條例減刑。
據上論斷，應依刑事訴訟法第273條之1第1項、第299條第1項前
段，刑法第2條第1項前段、（修正前）第33條第5款、第339條第
1項，刑法施行法第1條之1第1項、第2項前段，判決如主文。
本案經檢察官甲○○到庭執行職務。
中    華    民    國    98    年    4     月    24    日
                  刑事第六庭    法  官  莊深淵
以上正本證明與原本無異。
如不服本判決應於收受判決後10日內向本院提出上訴書狀，並應
敘述具體理由；其未敘述上訴理由者，應於上訴期間屆滿後20日
內向本院補提理由書（均須按他造當事人之人數附繕本）「切勿
逕送上級法院」。
告訴人或被害人對於判決如有不服具備理由請求檢察官上訴者，
其上訴期間之計算係以檢察官收受判決正本之日期為準。
                                書記官  吳彩華
中    華    民    國    98    年    4     月    24    日
附錄論罪科刑法條
中華民國刑法第339條（普通詐欺罪）：
意圖為自己或第三人不法之所有，以詐術使人將本人或第三人之
物交付者，處5年以下有期徒刑、拘役或科或併科1千元以下罰金
。
以前項方法得財產上不法之利益或使第三人得之者，亦同。
前二項之未遂犯罰之。
附表
┌──┬────┬───┬────┬───────┬────┬─────┐
│編號│支票號碼│發票日│發 票 人│金額（新臺幣）│帳    號│付  款  人│
├──┼────┼───┼────┼───────┼────┼─────┤
│    │AQ026265│92年8 │松輔公司│77萬4915元    │01810-5 │臺灣中小企│
│一  │1       │月29日│代表人駱│              │        │業銀行吉林│
│    │        │      │文城    │              │        │分行      │
├──┼────┼───┼────┼───────┼────┼─────┤
│二  │AQ026268│同上  │同上    │184萬1566元   │同上    │同上      │
│    │6       │      │        │              │        │          │
└──┴────┴───┴────┴───────┴────┴─────┘


司法院資訊處製作；財團法人民間司法改革基金會備份。
